【裁判字號】    91,訴,1302
【裁判日期】    920512
【裁判案由】    偽造文書等
【裁判全文】
臺灣臺北地方法院刑事判決                        九十一年度訴字第一三二號
    公  訴  人  臺灣臺北地方法院檢察署檢察官
    被      告  壬○○
    右  一  人
    選任辯護人  林坤賢律師
    被      告  己○○
                寅○○
    右  二  人
    指定辯護人  乙○公設辯護人沈芳萍
右列被告因偽造文書等案件，經檢察官提起公訴（八十九年度偵字第七二二四號、九
十一年度偵字第八一六一號），乙○判決如左：
    主  文
壬○○、己○○、寅○○共同意圖供行使之用，而偽造有價證券，壬○○處有期徒刑
參年陸月，己○○處有期徒刑參年，寅○○處有期徒刑參年貳月。扣案如附表五所示
之「章文瑛」署押五枚及附表二編號五之偽造「戊○○」支票壹張，均沒收。
    事  實
一、壬○○、己○○、寅○○、辛○○（通緝中，另行審結）、丙○○（通緝中，另
    行審結）與姓名年籍不詳綽號「阿貓」之成年男子等人，於民國八十八年一月間
    組成詐欺集團，嗣因甲○○（另經臺灣高等法院以八十九年度上訴字第二六七四
    號判處有期徒刑十月確定）向壬○○借款無法清償，屢經催討後，竟接受壬○○
    之提議，於同年一月間，亦加入該詐欺集團，先由丙○○於同年一月十八日分別
    向臺北銀行雙和分行、世華銀行新店分行申請開立支票存款帳戶領得支票後，辛○○、壬○○、己○○、寅○○、丙○○、「阿貓」即與甲○○共同基於意圖為
    自己不法所有之概括犯意聯絡，推由甲○○冒名「章文瑛」、辛○○化名「丙○○」對外自稱係表兄妹關係，連續於附表一所示之時間、地點，向癸○○、優美
    股份有限公司（下簡稱優美公司）、多加國際資訊有限公司（下稱多加公司）、
    豐加有限公司（下稱豐加公司）、庚○○（成益米行負責人）等商家及個人，佯
    稱欲開設超商，亟需辦公室、倉儲，及家具、文具、電器等相關用品，可開立短
    期支票充作價款，而分別洽租房屋及訂購如附表一所示之物，使附表一所示之個
    人及商家均陷於錯誤，分別交付、提供如該附表一所示之財物及利益，或由前開
    個人及商家將貨物運送至臺北市中山區○○○路八十五巷二十二號二樓甲○○等
    人向癸○○所承租之房屋，或由甲○○、辛○○等人直接派貨車載運貨物，甲○○並於附表五所示之驗收單等文件上，冒「章文瑛」之名於客戶確認（簽名）欄
    簽收，持交送貨之優美公司及豐加公司人員，以示收到貨物之意思而行使之，足
    以生損害於章文瑛本人及優美公司、豐加公司。嗣再由辛○○持丙○○預先親自
    交付之前揭支票，蓋用「丙○○」之印章，並共同偽造戊○○之支票，由辛○○
    依所需金額，填載完成如附表二編號一至八所示之支票，交由甲○○支付前開各
    項支出（詐欺之時間、地點、方式、被害人及所得之財物或利益均詳如附表一所
    示）。俟前開個人或商家將所訂購之家具、電器產品等物送至上揭甲○○等人之
    租屋處後，即由壬○○、己○○、寅○○、「阿貓」等人將貨物載運至臺北市○○街一六九之一號五樓甲○○住處、臺北市○○街一七七巷二十號「阿貓」之成
    年男子住處，及彰化縣彰化市壬○○、己○○、寅○○等人住處藏匿及銷贓。迨
    至八十八年一月底二月初，甲○○交付予前開個人及商家如附表二所示之支票陸
    續退票，且臺北市○○○路八十五巷二十二號二樓甲○○等人租屋處亦人去樓空
    ，癸○○等人方知受騙。嗣經警循線查知「章文瑛」實為甲○○所冒名，經通知
    甲○○到案後，始供出上情，並於甲○○位於臺北市○○街一六九之一號五樓住
    處查獲如附表三所示之贓物。經警追查，辛○○、壬○○、己○○、寅○○等人
    陸續到案，並分別於壬○○等人住處查獲如附表四所示之贓物。
二、案經臺北市政府警察局士林分局函送臺灣士林地方法院檢察署呈請臺灣高等法院
    檢察署令轉及臺灣臺北地方法院檢察署檢察官自動檢舉偵查起訴。
    理  由
一、訊據被告壬○○、己○○、寅○○均矢口否認涉有右揭犯行，辯稱該等犯行均為
    共同被告辛○○及甲○○所為，渠等並不知情，亦未參與云云，惟查：
    （一）本件詐欺集團係由被告壬○○、己○○、寅○○三人出資向丙○○購買空
          白支票，嗣因甲○○向被告壬○○借款無法清償，被告壬○○乃提議王麗
          華加入，而由被告辛○○化名「丙○○」，甲○○化名「章文瑛」向被害
          人癸○○、優美公司、多加公司、豐加公司庚○○詐租房屋及詐購商品，
          再開立共同被告丙○○之支票及偽造假冒戊○○之名義申請之支票支付上
          開各項租賃房屋及訂購商品之支出以取信各商家，俟該等商家將貨品交付
          後，即由被告壬○○、己○○、寅○○載運至他處藏匿及銷贓之事實，業
          據共同被告辛○○於警訊、偵訊及甲○○另案被訴詐欺之臺灣士林地方法
          院八十八年度訴字第二三一號案件審理中陳述綦詳，經核與甲○○於警、
          偵訊、前案審理中及乙○審理中到庭證述情節一致，被告辛○○於士林地
          方法院八十八年訴字第二三一號案中供稱：其老板為丙○○，壬○○、林
          榮邦、寅○○是合夥，寅○○有出錢等語明確（見該案八十八年九月二十
          一日訊問筆錄），共犯甲○○於該案中供稱：其先認識壬○○，辛○○、
          己○○係壬○○帶到台北認識的，寅○○是到林森北路來找壬○○認識的
          。壬○○、己○○、寅○○都知道，事後有聽他們說東西如何處理。第一
          次看到辛○○時，他們說丙○○是董事長，但那時他較忙，要給辛○○，
          要其對外稱辛○○是丙○○等語明確（見該案八十八年十月八日訊問筆錄
          ），且經警依共同被告辛○○、甲○○之供述至被告壬○○及己○○住處
          追查，亦於被告壬○○住處查獲渠等向被害人優美公司詐購之皮沙發，於
          被告己○○住處查獲渠等向被害人庚○○詐購之池上米一大包、五小包及
          向被害人癸○○詐欺取得之空氣清淨器、電子鍋、燈具、吸塵器等贓物，
          則可證明共同被告辛○○、甲○○雖前後陳述略有不一，惟並非故為設詞
          誣陷被告壬○○、己○○及寅○○，其三人均確為詐欺集團之成員而與共
          同被告辛○○、甲○○間有犯意聯絡及行為之分擔，其等所辯顯係事後卸
          責之詞，不足採信。
    （二）被告壬○○、己○○、寅○○、丙○○等人與被告辛○○、甲○○詐欺、
          行使偽造私文書及被告壬○○、己○○、寅○○、丙○○與被告辛○○共
          同偽造有價證券之犯行，復經被害人癸○○、被害人優美公司之職員林基
          雄、丑○○、呂淑嫆、被害人多加公司之負責人子○○、被害人豐加公司
          職員丁○○、潘麗嬌、被害人庚○○及戊○○證述明確，並有被害人黃建
          鎬代為裝潢及代購電器之估價單、贓物領據、被害人優美公司之驗收單、
          交貨單、訂購單、報價單、合約書、被害人多加公司之送貨單、統一發票
          、出貨單、被害人豐加公司之出貨單、訂購單、贓物領據、被害人庚○○
          之交易憑證、被害人戊○○遭冒名向中國農民銀行內湖分行開戶申請支票
          之相關資料、支票、退票理由單、臺北市政府警察局士林分局檢查紀錄表
          、查獲贓物照片在卷可證，被告甲○○所涉案件經臺灣高等法院判決有期
          徒刑十月確定，有臺灣高等法院八十九上訴字第二六七四號、臺灣士林地
          方法院八十八年度訴字第二三一號判決在卷可佐，本件事證明確，被告犯
          行洵堪認定。
二、核被告壬○○、己○○、寅○○所為，係犯刑法第三百三十九條第二項之詐欺得
    利罪、第一項之詐欺取財罪、第二百十六條、第二百十條之行使偽造私文書罪及
    第二百零一條之偽造有價證券罪。其等共同偽造戊○○支票而偽造有價證券部分
    犯罪事實雖未據公訴人起訴，然該部分事實與公訴人起訴之犯罪事實既具牽連犯
    之裁判上一罪之關係，應為起訴效力所及，且經公訴人當庭追加起訴，自乙○所
    得審理之範園。其等偽造署押係偽造私文書之部分行為，偽造私文書之低度行為
    ，為高度之行使行為所吸收，均不另論罪。其等偽造署押係偽造有價證券之部分
    行為，及行使偽造有價證券之低度行為，為高度之偽造有價證券行為所吸收，均
    不另論罪。其三人與共同被告辛○○、丙○○、甲○○、綽號「阿貓」之不詳姓
    名成年男子間具有犯意聯絡及行為分擔，均為共同正犯。其等由甲○○冒「章文
    瑛」之名於附表一編號二之簽收二紙驗收單、編號四之簽收三紙訂購單，各係本
    單一犯意之數舉動，為接續犯。其等二次詐欺得利犯行、多次詐欺取財、二次行
    使偽造私文書犯行，各係時間緊接，犯罪構成要件相同，顯各係出於概括之犯意
    反覆為之，均為連續犯，均依刑法第五十六條之規定，以一罪論，並加重其刑。
    被告等所犯上揭詐欺得利、詐欺取財、行使偽造私文書、偽造有價證券罪間，有
    想像競合（附表一編號五之詐欺得利、詐欺取財二罪間）、方法結果牽連（附表
    一編號二之詐欺取財、行使偽造私文書二罪）（附表一編號四之詐欺取財、行使
    偽造私文書、偽造有價證券三罪）之裁判上一罪關係，應從一重之偽造有價證券
    罪處斷。爰審酌被告等組成詐欺集團之犯罪動機，連續詐欺、偽造文書多次及偽
    造有價證券之犯罪情狀，受詐騙之個人、商號眾多，所詐金額達二百餘萬元（除
    附表二之開票金額一百八十七萬零五百九十三元外，另有癸○○之電器品二十一
    萬餘元），所生損害非輕，且事後均矢口否認犯行之態度等一切情狀，分別量處
    如主文所示之刑，以資儆懲。偽造如附表五所示之「章文瑛」署押五枚，並依刑
    法第二百十九條之規定宣告沒收之。偽造如附表二編號五所示「戊○○」支票一
    張，依刑法第二百零五條規定，併予宣告沒收。
據上論斷，應依刑事訴訟法第二百九十九條第一項前段、刑法第二十八條、第五十六
條、第二百零一條第一項、第二百十六條、第二百十條、第三百三十九條第一項、第
二項、第五十五條、第二百零五條、第二百十九條，罰金罰鍰提高標準條例第一條前
段之規定，判決如主文。
本案經檢察官陳佳秀到庭執行職務
中      華      民      國    九十二    年      五      月     十二     日
                                      臺灣臺北地方法院刑事第九庭
                                          法  官  沈君玲
右正本證明與原本無異。
如不服本判決，應於判決送達後十日內，向乙○提出上訴狀。
                                          書記官  蔡梅蓮
中      華      民      國    九十二    年      五     月      十四     日
附錄本案論罪科刑所依據之法條
中華民國刑法第二百零一條
意圖供行使之用，而偽造、變造公債票、公司股票或其他有價證券者，處
三年以上十年以下有期徒刑，得併科三千元以下罰金。
行使偽造、變造之公債票、公司股票或其他有價證券，或意圖供行使之用
，而收集或交付於人者，處一年以上七年以下有期徒刑，得併科三千元以
下罰金。
中華民國刑法第二百一十六條
 (行使偽造變造或登載不實之文書罪)
行使第二百十條至第二百十五條之文書者，依偽造、變造文書或登載不實
事項或使登載不實事項之規定處斷。
中華民國刑法第二百一十條
 (偽造變造私文書罪)
偽造、變造私文書，足以生損害於公眾或他人者，處五年以下有期徒刑。
中華民國刑法第三百三十九條
 (普通詐欺罪)
意圖為自己或第三人不法之所有，以詐術使人將本人或第三人之物交付者
，處五年以下有期徒刑、拘役或科或併科一千元以下罰金。
以前項方法得財產上不法之利益或使第三人得之者，亦同。
前二項之未遂犯罰之。
刑法第二百零一條、第二百十六條、第二百十條、第三百三十九條
附表一：
┌─┬─────┬─────┬────┬────────────────┐
│編│行為時間  │行為地點  │被害人  │行為                            │
│號│          │          │        │                                │
├─┼─────┼─────┼────┼────────────────┤
│一│八十八年一│臺北市林森│癸○○  │甲○○冒「章文瑛」之名，辛○○冒│
│  │月十九    │北路八五巷│        │名「丙○○」，開立附表二編號一之│
│  │          │二二號二樓│        │支票，用以支付押租金，使癸○○陷│
│  │          │          │        │於錯誤交付上開房屋供其使用。    │
├─┼─────┼─────┼────┼────────────────┤
│二│八十八年一│臺北市忠孝│優美公司│甲○○冒名「章文瑛」辛○○自稱「│
│  │月二十二日│東路四段三│        │仟唯豆實業有限公司」負責人「吳永│
│  │          │二五號十二│        │男」，共同打電話至優美公司向營業│
│  │          │樓優美公司│        │員黃淑梅訂購辦公室用品（包括傳真│
│  │          │          │        │機、複印機、沙發、桌櫃及文具）等│
│  │          │          │        │一批，總價合計七十二萬一百二十二│
│  │          │          │        │元，並開立如附表二編號二所示之支│
│  │          │          │        │票一紙先行支付，甲○○並冒「章文│
│  │    │          │        │瑛」之名於複印機、傳真機驗收單各│
│  │          │          │        │一紙上簽收，並持交優美公司，使該│
│  │          │          │        │公司於八十八年一月二十二日交付。│
├─┼─────┼─────┼────┼────────────────┤
│三│八十八年一│臺北市大安│多加公司│甲○○與辛○○共同以前揭化名，向│
│  │月二十二日│區○○路二│        │多加公司訂購ＩＢＭ電腦四台、印表│
│  │          │段六十三號│        │機二台、行動電話八具等總價三十七│
│  │          │八樓之一  │        │萬九千五百元之物，使多加公司負責│
│  │          │          │        │人葉棠柱陷於錯誤而將前開貨物送至│
│  │          │          │        │上揭林森北路地址，並由甲○○交付│
│  │          │          │        │辛○○所開立如附表二編號三所示之│
│  │          │          │        │支票一紙予葉棠柱。              │
├─┼─────┼─────┼────┼────────────────┤
│四│八十八年一│臺北市中山│豐加公司│甲○○冒名「章文瑛」，於八十八年│
│  │月二十二日│北路六段二│        │一月二十二日，以電話向豐加公司訂│
│  │、二十四日│○一號    │        │購家具，並由辛○○冒名「丙○○」│
│  │、二十七日│豐加公司  │        │，開立清單編號四所示之支票一紙，│
│  │、三十日  │          │        │使豐加公司人員丁○○、潘麗嬌陷於│
│  │          │          │        │錯誤，而將沙發組等家具送至上揭林│
│  │          │          │        │森北路地址。嗣甲○○分別於同年月│
│  │          │          │        │二十四日、二十七日、三十日分別向│
│  │          │          │        │豐加公司訂貨，並由甲○○持辛○○│
│  │          │          │        │所交付，如附表二編號五所示之支票│
│  │          │          │        │一紙支付貨款，使丁○○、潘麗嬌等│
│  │          │          │        │人陷於錯誤，而任令甲○○貨物載走│
│  │          │          │        │。甲○○並於三紙訂購單上，冒「章│
│  │          │          │        │文瑛」之名簽收。                │
├─┼─────┼─────┼────┼────────────────┤
│五│八十八年一│同右      │癸○○  │甲○○、辛○○共同以前揭化名，開│
│  │月二十八日│          │        │立如附表二編號六所示之支票，使黃│
│  │          │          │        │建鎬陷於錯誤而提供裝潢建材並代為│
│  │          │          │        │施工，而獲得財物及癸○○提供勞務│
│  │          │          │        │之不法利益（建材及勞務合計價值十│
│  │          │          │        │九萬四千五百二十七元）。又甲○○│
│  │          │          │        │、辛○○另向癸○○詐稱欲訂購價值│
│  │          │          │        │二十一萬二千七百元之電器一批，言│
│  │          │          │        │明次週週一付款，使其陷於錯誤而先│
│  │          │          │        │行交貨，惟屆期前往收款時，甲○○│
│  │          │          │        │等已不知去向。                  │
├─┼─────┼─────┼────┼────────────────┤
│六│八十八年一│臺北市三元│庚○○（│甲○○自稱「章小姐」（交易憑證誤│
│  │月二十八日│街一六二號│即成益米│載為「張小姐」），打電話至臺北市│
│  │          │          │行）    │三元街一六號，訂購池上米三百司米│
│  │          │          │        │一二○斤，總價五萬九千四十元，被│
│  │          │          │        │害人送至前揭被告等租屋處後，王麗│
│  │          │          │        │華即交付附表二編號六、七所示之支│
│  │          │          │        │票二紙予庚○○，嗣屆期未獲付款。│
└─┴─────┴─────┴────┴────────────────┘
附表二：被告等共同行使之票據
┌─┬───┬───┬──────────┬────────┬─────┐
│編│發票人│發票日│金額（新臺幣）      │付款銀行        │票號      │
│號│      │      │                    │                │          │
├─┼───┼───┼──────────┼────────┼─────┤
│一│丙○○│2.2.│十九萬元            │臺北銀行雙和分行│YA0000000 │
├─┼───┼───┼──────────┼────────┼─────┤
│二│丙○○│2.7.│三十五萬六千零五十三│臺北銀行雙和分行│YA0000000 │
│  │      │      │元                  │                │          │
├─┼───┼───┼──────────┼────────┼─────┤
│三│丙○○│2.7.│三十七萬九千五百元  │世華銀行新店分行│LC0000000 │
├─┼───┼───┼──────────┼────────┼─────┤
│四│丙○○│2.7.│三十六萬三千元      │世華銀行新店分行│LC0000000 │
├─┼───┼───┼──────────┼────────┼─────┤
│五│戊○○│1.│三十四萬三千元      │農民銀行內湖分行│FAY0000000│
├─┼───┼───┼──────────┼────────┼─────┤
│六│丙○○│2.11.│十八萬元            │臺北銀行雙和分行│YA0000000 │
├─┼───┼───┼──────────┼────────┼─────┤
│七│丙○○│2.1.│五萬零四十元        │世華銀行新店分行│LC0000000 │
├─┼───┼───┼──────────┼────────┼─────┤
│八│丙○○│2.1.│九千元              │世華銀行新店分行│LC0000000 │
├─┴───┴───┴──────────┴────────┴─────┤
│合計開票金額：一百八十七萬零五百九十三元                              │
└───────────────────────────────────┘
附表三：
（一）全牛皮沙發一組（含小茶几二張、咖啡桌乙張、檯燈乙支、抱枕四個、三人座
      乙張、二人座乙張）
（二）餐桌一組（含餐桌椅六張）
（三）搖椅一張、小腳凳二張。
（四）床罩一組（含羽毛被一件、枕頭套二個、抱枕三個、被套乙個、床包一個）
（五）小檯燈一支、瓷兔飾品二隻、木質置物盒一只。
（六）空氣清淨機一台、電子鍋一個。
附表四：
┌──┬─────────┬────┬───┬─────────────┐
│編號│查獲物品          │被害人  │查獲時│查獲地點                  │
│    │                  │        │持有人│                          │
├──┼─────────┼────┼───┼─────────────┤
│一  │皮沙發（一組）    │優美公司│壬○○│彰化縣彰化市○○街二十五號│
├──┼─────────┼────┼───┼─────────────┤
│二  │池上米（一大包、五│庚○○  │己○○│彰化縣彰化市○○街六四巷七│
│    │小包）            │        │      │之二號客廳                │
├──┼─────────┼────┼───┼─────────────┤
│三  │空氣清淨器、電子鍋│癸○○  │己○○│彰化縣彰化市○○街六四巷七│
│    │、燈具、吸塵器    │        │      │之二號二樓                │
└──┴─────────┴────┴───┴─────────────┘
附表五：
┌─┬─────────────┬───┬───────────────┐
│編│文書名稱                  │偽造之│卷內頁數                      │
│號│                          │署押  │                              │
├─┼─────────────┼───┼───────────────┤
│一│優美公司複印機驗收單      │章文瑛│第四六四四號偵查卷第十三頁背面│
├─┼─────────────┼───┼───────────────┤
│二│優美公司傳真機驗收單      │章文瑛│第四六四四號偵查卷第十四頁正面│
├─┼─────────────┼───┼───────────────┤
│三│豐加公司0000000號訂購單   │章文瑛│第三三三一號偵查卷第四五頁    │
├─┼─────────────┼───┼───────────────┤
│四│豐加公司711520號訂購單    │章文瑛│第三三三一號偵查卷第四六頁    │
├─┼─────────────┼───┼───────────────┤
│五│豐加公司0000000號訂購單   │章文瑛│第三三三一號偵查卷第四七頁    │
└─┴─────────────┴───┴───────────────┘


司法院資訊處製作；財團法人民間司法改革基金會備份。
